臺灣高等法院臺南分院民事判決　　　　91年度訴字第2號
原　　　告　乙○○
訴訟代理人　丁○○　律師
複代 理 人　甲○○
被　　　告　戊○○
上列當事人間因殺人未遂等侵權行為損害賠償事件，原告向本院
刑事庭提起附帶民事訴訟，經本院刑事庭移送前來 (90年度附民
字第253號)，本院於民國94年5月3日言詞辯論終結，茲判決如下
：
    主  文
被告應給付原告新臺幣捌拾萬零貳佰肆拾肆元，及自民國九十年
九月八日起至清償日止，按年息5%計算之利息。上開金額於共同
被告丙○○給付新臺幣陸拾萬元後，被告即免除該部分之給付義
務。
原告其餘之訴及假執行之聲請均駁回。
訴訟費用由被告負擔十分之四，餘由原告負擔。
    事實及理由
一、本件被告經合法通知無正當理由不到場，核無民事訴訟法第
    386條各款情形，准原告之聲請，由其一造辯論而為判決。
二、原告起訴主張：共同被告丙○○因懷疑訴外人余進益與其妻
    蔡秋蘭有染，為逼使余進益出面解決，被告竟受丙○○之指
    使，於民國88年12月29日下午3時10分許，持槍射擊與余進
    益工作中有密切關係之原告，致原告受有槍傷併左橈骨粉碎
    性骨折及左大腿、右膝開放性傷口之傷害。爰依民法第184
    條第1項前段、第193條第1項及第195條第1項之規定，請求
    被告應給付醫療費用新台幣（下同）11萬5244元、減少勞動
    能力損失69萬9770元、精神慰藉金150萬元，合計231萬5014
    元，及自起訴狀繕本送達翌日起至清償日止，按年利率5%計
    算之利息；並願供擔保，請准予宣告假執行。又共同被告丙
    ○○已於94年3月16日，就本件訴訟與原告成立訴訟上和解
    ，願意給付原告60萬元，從而，被告應於共同被告丙○○給
    付60萬元後，免除該部分之給付義務。
三、被告則以：其經營「錦盒快餐店」外送工地便當，因原告索
    取便當回扣20萬元，致生本件糾紛。本件傷害案件係發生於
    88年12月29日，原告自認其於88年12月、89年1月份之薪資
    並未減少，則其於89年2、3月份薪資之短少及自89年4月份
    起之失業，均非因本件傷害所致。又被告非屬惡性重大之徒
    ，原告請求精神慰藉金150萬元顯然過高等語資為抗辯。而
    聲明駁回原告之訴；如受不利之判決，請准供擔保，免予宣
    告假執行。
四、查被告於88年12月29日下午3時10分許，搭乘訴外人江裕誠
    駕駛之小客車至台南縣善化鎮○○○路10號能元科技公司工
    務所（在台南科學工業園區內），由被告持貝瑞塔92型手槍
    及制式子彈5顆，朝原告身體射擊4發，致原告受有槍傷併左
    橈骨粉碎性骨折、左大腿及右膝穿刺傷之事實，業經被告於
    本院準備程序中自認屬實（本院卷第48頁），並經訴外人江
    裕誠於刑案偵查中證述無訛，復有現場照片12張、現場平面
    圖1張、現場勘查報告及奇美醫院診斷證明書在卷可稽（見
    刑案警訊卷一第40至44頁、臺灣臺南地方法院檢察署89年度
    偵字第2683號卷第99頁)。被告雖辯稱其係因遭原告索取便
    當回扣20萬元後，未將工地之便當由其承包，乃開槍洩憤，
    與共同被告丙○○無關云云。惟關於索取便當回扣乙節，為
    原告所否認，被告又未能舉證以實其說，已難採信。況原告
    係能元科技公司工地主任，此為被告所不爭執，原告並無指
    定工人食用何家便當之權限，且便當利潤有限，被告非愚昧
    之輩，焉有未開始出售便當，即交付高額回扣之理？益見其
    主張不足採取。再者，被告之刑事責任，業經本院93年度重
    上更(三)字第88號、最高法院93年度台上字第6757號判處有期
    徒刑6年；併科罰金30萬元，罰金如易服勞役，以罰金總額
    與6個月之日數比例折算確定，此有各該案卷可稽。原告主
    張遭被告持槍傷害，乃信而有徵，足以採信。
五、按因故意或過失，不法侵害他人之權利者，負損害賠償責任
    。不法侵害他人之身體或健康，對於被害人因此喪失或減少
    勞動能力，或增加生活上之需要時，應負損害賠償責任。不
    法侵害他人之身體，被害人雖非財產上之損害，亦得請求賠
    償相當之金額。民法第184條第1項前段、第193條第1項及第
    195條第1項定有明文。原告依侵權行為之法律關係請求被告
    賠償其損害，自屬有據。茲就原告請求之金額應否准許，審
    酌如下：
（一）醫療費部分：
      按保險制度，旨在保護被保險人，非為減輕損害事故加害
      人之責任。保險給付請求權之發生，係以定有支付保險費
      之保險契約為基礎，與因侵權行為所生之損害賠償請求權
      ，並非出於同一原因。侵權行為所生之損害賠償請求權，
      殊不因受領保險給付而喪失，兩者除有保險法第53條關於
      代位行使之關係外，並不生損益相抵問題（最高法院68年
      度台上字第42號判例參照）。茲原告請求醫療費用11萬52
      44元，並提出收據12紙為證（見本院90年度附民字第253
      號卷第8至15頁），惟其中特等病房費用1萬5000元（第8
      、11頁），並非必要之支出，且原告於言詞辯論時亦拋棄
      此部分之請求（見本院卷第135頁），故應予扣除，其餘
      費用10萬0244元，核屬醫療必要之支出，應予准許。
（二）減少工作損失部分：
 　　 按損害賠償之債，以有損害之發生及有責任原因之事實，
      並二者之間，有相當因果關係為成立要件。故原告所主張
      損害賠償之債，如不合於此項成立要件者，即難謂有損害
      賠償請求權存在（最高法院48年度台上字第481號判例參
      照）。本件原告主張因被告之持槍傷害導致需住院醫療，
      無法正常工作云云，惟依原告所提薪資証明，原告主張遭
      槍擊時88年12月份及89年1月份領取之薪資均為5萬7453元
      ，89年2月份損失2374元（即領取5萬5079元）、3月份損
      失7960元（即領取4萬9493元），自4月份起失業12個月，
      共計減少勞動能力之損害為69萬9770元（57453×12＋237
      4＋7960)云云，並提出合作金庫之薪資轉帳證明為證 (見
      附民卷第16至18頁)。惟查原告係於88年12月29日遭被告
      傷害，原告既自認其於受害之88年12月、89年1月份薪資
      並未減少，顯見其於89年2、3月份薪資之短少及89年4月
      份起之失業，與本件傷害並無因果關係，揆諸上開說明，
      原告此部分之請求不應准許。
（三）精神慰藉金部分：
      按慰藉金之賠償，以人格權遭受侵害，使精神上受有痛苦
      為必要，至其核給之標準固與財產上損害之計算不同，惟
      非不可斟酌雙方身分、資力與加害程度，及其他各種情形
      核定相當之數額（最高法院51年台上字第223號判例參照
      ）。查原告因被告之加害而受有槍傷併左橈骨粉碎性骨折
      及左大腿、右膝開放性傷口之傷害，其精神上遭受莫大之
      痛苦，應可認定。而被告係國中肄業，並無所得申報資料
      ，名下亦無任何財產；原告則於88年度有薪資、利息所得
      36萬2127元，89年度有薪資、利息所得共48萬0326元，92
      年度有投資所得20萬元，另有1600cc自小客車一輛，房屋
      、土地各一筆約值65萬6500元，此有財政部財稅資料中心
      91年8月7日資五字第91131246號函附兩造財產所得申報資
      料可稽（見本院卷第48頁、第51至55頁、第121至123頁）
      ，本院審核兩造身份地位、經濟狀況及原告之痛苦情狀，
      認原告請求之精神慰藉金以70萬元為適當，逾此部分之請
      求，不應准許。
六、綜上所述，原告請求被告給付醫療費10萬0244元、精神慰藉
    金70萬元，合計80萬0244元，及自起訴狀繕本送達翌日起 (
    即90年9月8日，見附民卷第22頁)，至清償日止，按週年利
    率5%計算之利息，依法有據，應予准許。又共同被告丙○○
    已於94年3月16日，就本件訴訟與原告成立訴訟上和解，願
    意給付原告60萬元，此有和解筆錄在卷可稽，則被告自應於
    共同被告丙○○給付原告60萬元後，免除該部分之給付義務
    。原告其餘逾此部分之請求，不應准許，應予駁回。又兩造
    陳明願供擔保，聲請宣告准、免假執行部分，因上訴所得受
    之利益未逾150萬元者，不得上訴於第三審（民事訴訟法第
    466條第1項參照）。本件判決因被告上訴所得受之利益未逾
    150萬元，已不得上訴第三審而告確定，自無宣告假執行之
    必要，原告聲請供擔保准為假執行之宣告，不應准許，應予
    駁回。至原告敗訴部分，其假執行之聲請，則因訴之駁回而
    失所依附，應併予駁回。
七、本件事證已臻明確，兩造其餘攻擊防禦方法及舉證，核與判
    決結果不生影響，爰不一一論述，併此敘明。
據上論結，原告之訴為一部有理由，一部無理由，依民事訴訟法
第385條第1項前段、第79條，判決如主文。
中     華     民     國    94    年    5    月   31   日
                     民事第二庭  審判長法官　吳志誠
                                       法官  李文賢
                                       法官  楊省三
上為正本係照原本作成。
原告上訴所得受之利益逾150萬元者，如對本判決上訴，須於判
決送達後20日內向本院提出上訴狀，未表明上訴理由者，應於上
訴後20日內，向本院提出理由書（須附繕本）。
被告不得上訴。
中     華     民     國    94    年    6    月    1   日
                                     書記官　謝淑玉
                                     　　　　　　Ｊ
